【裁判字號】    97,交聲,1274
【裁判日期】    980721
【裁判案由】    聲明異議
【裁判全文】
臺灣臺南地方法院交通事件裁定        97年度交聲字第1274號
原處分機關  交通部公路總局嘉義區監理所新營監理站
異  議  人
即受處分人    甲○○
上列受處分人因違反道路交通管理處罰條例案件，對於交通部公
路總局嘉義區監理所新營監理站，民國97年12月9日所為之裁決
處分（處分案號：新監裁違字第裁73-M00000000號），聲明異議
，本院裁定如下：
      主  文
原處分撤銷。
甲○○不罰。
      理  由
一、原處分意旨略以：異議人即受處分人甲○○（下稱異議人）
    駕駛車號N2-3047號自用小客車，於民國（下同）97年10月3
    1日14時28分許，行經臺84線道39.8公里東向車道路段時，
    因駕駛車輛超速而遭員警攔停，並要求出示行車執照及駕駛
    執照等證件，經在場取締之員警發現有「汽車所有人，有車
    籍地址異動，而不依規定申報登記違規」之事實。經臺南縣
    警察局玉井分局玉井派出所（下稱舉發機關）員警予以製單
    舉發，嗣原處分機關即交通部公路總局嘉義區監理所新營監
    理站，以異議人之違規事實明確，乃依道路交通管理處罰條
    例（下稱處罰條例）第16條第1項第1款之規定，裁處異議人
    新臺幣（下同）900元之罰鍰等語。
二、異議意旨略以：道路交通管理處罰條例第16條僅規定「各項
    異動，不依規定申報登記」，然應申報異動登記之項目為何
    ，卻須參酌道路交通安全規則第23條第1項方能得知，如此
    規定實令一般人無所適從；又依行政程序法之相關規定，所
    謂之住址並未必然為戶籍地址，應得依居住所為認定等語，
    爰聲明異議，請求撤銷原處分。
三、按「汽車有項異動，不依規定申報登記者，處汽車所有人新
    臺幣900元以上1,800元以下罰鍰」，道路交通管理處罰條例
    第16條第1項第1款定有明文。復按「汽車車身式樣、輪胎隻
    數或尺寸、燃料種類、座位、噸位、引擎、車架、車身、頭
    燈等設備或使用性質、顏色、汽車所有人名稱、地址等如有
    變更，均應向公路監理機關辦理登記」，雖有道路交通安全
    規則第23條定有明文，惟本條規定之地址，是否均應以戶籍
    地為認定之標準，該法實未敘明。然依處理違反道路交通管
    理事件，有關文書送達之程序，準用行政程序法送達之規定
    ，違反道路交通管理事件統一裁罰標準及處理細則第5條亦
    定有明文。而行政程序法對於文書送達，係規定：送達，於
    應受送達人之住居所、事務所或營業所為之。但在行政機關
    辦公處所或他處會晤應受送達人時，得於會晤處所為之，行
    政程序法第72條第1項定有明文。據此，道路交通安全規則
    第23條第1項應變更之地址，應可認定只需登載為汽車所有
    人之住居所、事務所或營業所之地址即可，倘汽車駕駛人車
    籍資料所登載之地址合於上揭規定，縱不以汽車駕駛人之戶
    籍地為登載，仍不得逕認定有違道路交通管理處罰條例第16
    條第1項第1款之殷實申報之義務。
四、本院審酌：
  (一)舉發機關以異議人，於97年10月31日14時28分許，行經臺84
    線道39.8公里東向車道路段時，因駕駛車輛超速而遭員警攔
    停，並要求出示行車執照及駕駛執照等證件，經在場取締之
    員警發現有「汽車所有人，有車籍地址異動，而不依規定申
    報登記違規」之違規事實為由予以製單舉發，嗣原處分機關
    以異議人之違規事實明確，乃依處罰條例第16條第1項第1款
    之規定，裁處異議人900元之罰鍰，有：
    原處分機關新監裁違字第裁73-M00000000號裁決書。
    臺南縣警察局之南縣警交字第M00000000號舉發違反道路
      交通管理事件通知單。
    等件為證，且為異議人所不否認，此部分事實堪可認定。
  (二)本件原處分機關係以異議人未殷實變更申報汽車所有人住址
    之情事，而裁罰異議人900元之罰鍰；然異議人以其現在人
    居住於地址為「臺南縣新營市○○路96號」之居所地，而駕
    駛執照及身分證上所登載之「臺南縣新營市○○路94之1號
    」，僅為異議人之戶籍地等語置辯。本院遂依職權調閱異議
    人之所有之車牌號碼為N2-3047號自用小客車之汽車車籍查
    詢資料（本院卷第15頁）到院，上載之地址為「臺南縣新營
    市○○路96號」。本院另函請臺南縣警察局新營分局派員查
    訪異議人現居住地址，經該局以98年2月3日南縣營警偵字第
    0980001411號函（本院卷第25頁）回報異議人現居住於「臺
    南縣新營市○○路96號」，核與汽車車籍資料所登載之地址
    相符節，故依上揭說明，原處分機關僅以異議人戶籍地與車
    籍地之地址不符，逕認定異議人有「汽車所有人，有車籍地
    址異動，而不依規定申報登記違規」之事實，而處以異議人
    900元之罰鍰，而未探究該車籍地現仍為異議人之居所地之
    事實，本件原處分機關之裁罰，自與法不符。
  (三)綜上所述，現異議人之車籍地與其居所地均為「臺南縣新營
    市○○路96號」，原處分機關未查上述事實，而僅以車籍地
    與異議人戶籍地地址之「臺南縣新營市○○路94之1號」不
    合，逕處以異議人900元罰鍰，顯與法生有齟齬；本件異議
    人聲明異議既有理由，原處分即應予撤銷，改諭知異議人不
    罰，方符規定。
七、據上論斷，應依道路交通案件處理辦法第20條前段，裁定如
    主文。
中    華    民    國    98    年    7     月    21     日
                  交通法庭   法  官  廖建彥
以上正本證明與原本無異。
如不服本裁定應於送達後5日內向本院提出抗告狀（應附繕本）
。
                             書記官  吳揆滿
中    華    民    國    98    年    7     月    21     日


司法院資訊處製作；財團法人民間司法改革基金會備份。
